【裁判字號】    99,監宣,101
【裁判日期】    990525
【裁判案由】    聲請監護宣告等
【裁判全文】
臺灣高雄地方法院民事裁定             99年度監宣字第101號
聲  請  人  行政院退除役官兵輔導委員會高雄縣榮民服務處
法定代理人  乙○○
非訟代理人  丙○○
應監護宣告  甲○○
人
上列聲請人聲請監護宣告等事件，本院裁定如下：
    主  文
宣告甲○○（男，民國○○年○月○○日生，身分證統一編號：
Ｚ000000000號）為受監護宣告人。
選定行政院退除役官兵輔導委員會高雄縣榮民服務處為受監護宣
告人甲○○之監護人。
指定丙○○（男，民國○○○年○月○○日生，身分證統一編號
：Ｚ000000000號）為會同開具財產清冊之人。
聲請程序費用由受監護宣告人甲○○負擔。
    理  由
一、按「對於因精神障礙或其他心智缺陷，致不能為意思表示或
    受意思表示，或不能辨識其意思表示之效果者，法院得因本
    人、配偶、四親等內之親屬、最近一年有同居事實之其他親
    屬、檢察官、主管機關或社會福利機構之聲請，為監護之宣
    告。」，98年11月23日修正生效之民法第14條第1 項定有明
    文。又「法院應於鑑定人前訊問應受監護宣告之人。但有礙
    難訊問之情形或恐有害其健康者，不在此限。」、「監護之
    宣告，非就應受監護宣告之人之精神或心智狀況訊問鑑定人
    後，不得為之。」、「法院為監護之宣告時，應依職權就配
    偶、四親等內之親屬、最近一年有同居事實之其他親屬、主
    管機關、社會福利機構或其他適當之人選定一人或數人為監
    護人，並同時指定會同開具財產清冊之人。」，98年11月23
    日修正生效之民事訴訟法第602 條第1 項、第603 條、民法
    第1111條第1 項亦分別定有明文。
二、本件聲請意旨略以：聲請人所服務之單身榮民甲○○自民國
    99年1 月28日起罹患老年期痴呆症（中度），雖延醫診治但
    不見起色，近日甚且已精神喪失，致不能為意思表示或受意
    思表示，已達無法處理自己事務之程度，有診斷證明書可證
    ，聲請人爰依法聲請本院准予對甲○○為監護宣告，並選定
    行政院退除役官兵輔導委員會高雄榮民服務處為甲○○之監
    護人等語，並提出戶籍謄本、龍泉榮民醫院診斷證明書各1
    份為證。
三、經本院對甲○○進行鑑定程序，在鑑定人楊斯棟醫師面前訊
    問甲○○，其對於法官叫喚其姓名，雖有反應，然回答均不
    不知所云（比手劃腳）等情，且經鑑定人楊斯棟醫師鑑定認
    為：目前患者（即甲○○）已達中度失智，還有精神病狀況
    ，還會再作測驗，現在生活需要人照顧，人、事、地、物都
    不瞭解，吃、住及如廁都要人協助照顧，最近在99年1 月住
    院，因為在榮家與人衝突，覺得有人要害他，日常購物行為
    也無法處理，完全無法獨立處理自己日常事務（將另以書面
    報告），已因精神障礙導致不能為意思表示或受意思表示，
    及不能辨識其意思表示之效果等語（見本院99年4 月29日鑑
    定筆錄）。嗣行政院國軍退除役官兵輔導委員會龍泉榮民醫
    院函覆鑑定報告結果，查悉：甲○○有精神障礙或其他心智
    缺陷，完全不能為意思表示或受意思表示或辨識其意思表示
    效果之能力，無預後及恢復之可能性等語，有行政院國軍退
    除役官兵輔導委員會龍泉榮民醫院99年5 月13日龍醫醫字第
    0990002404號函附行政院退除役官兵輔導委員會龍泉榮民醫
    院監護宣告及輔助宣告事件用精神鑑定報告書1 份附卷可稽
    。是甲○○因罹患上揭精神障礙疾病致已達不能為意思表示
    或受意思表示，或不能辨識其意思表示之效果之程度，爰依
    法宣告甲○○為受監護宣告之人。
四、次查，審酌受監護宣告人甲○○目前單身，其大陸配偶已過
    世，復無其他親屬在台，且受監護宣告人自98年11月間進入
    高雄榮民之家，目前均由行政院國軍退除役官兵輔導委員會
    高雄縣榮民服務處負責照顧生活及就醫，業據聲請人陳稱在
    卷，是本院審酌聲請人與受監護宣告人甲○○關係密切，聲
    請人亦有意願擔任監護人，是本院認由聲請人擔任監護人，
    應無不當之處，本院爰依上揭法條規定，選定聲請人擔任甲
    ○○之監護人。又經本院選定之監護人即聲請人，自應依民
    法第1112條規定，負責護養療治受監護宣告人甲○○之身體
    及妥善為財產管理之職務，一併敘明。
五、另就指定會同開具財產清冊之人部分，聲請人陳述：請本院
    指定行政院退除役官兵輔導委員會高雄縣榮民服務處人員丙
    ○○擔任會同開具財產清冊之人等語。本院審酌丙○○與受
    監護宣告人並無財產上之利害衝突，參以丙○○亦同意擔任
    會同開具財產清冊之人，是本院認由其擔任會同開具財產清
    冊之人，亦無不當，本院爰依上揭規定，指定丙○○擔任會
    同開具財產清冊之人。又監護人業已依民法第1113條準用同
    法第1099條之規定，於監護開始時，對於受監護宣告人甲○
    ○之財產，會同丙○○於2 個月內開具財產清冊並陳報法院
    在卷，併此敘明。
六、依民事訴訟法第608 條第1 項，裁定如主文。
中    華    民    國    99    年    5     月    25    日
                   家事法庭   法  官  郭慧珊
正本係照原本作成。
如不服本裁定關於選定監護人及指定會同開具財產清冊之人等部
分，應於送達後十日內向本院提出抗告狀，並繳納抗告費新臺幣
1千元；其餘關於宣告監護之部分，不得抗告。
中    華    民    國    99    年    5     月    25    日
                              書記官  王少玲

司法院資訊處製作；財團法人民間司法改革基金會備份。
